---
title: "Reporte de Calibración — Casas de Apuestas 1X2"
subtitle: "Generado automáticamente por run_all.R"
output:
  html_document:
    toc: true
    toc_float: true
    theme: flatly
---

```{r setup, include=FALSE}
knitr::opts_chunk$set(echo = FALSE, warning = FALSE, message = FALSE, fig.width = 9)

# Este .Rmd se renderiza DESDE run_all.R con working directory en la raíz
# del proyecto, así que source("config.R") funciona igual que en los
# demás scripts. Si lo abres manualmente en RStudio para probarlo,
# asegúrate de que el working directory sea la raíz del proyecto
# (Session -> Set Working Directory -> To Project Directory).
source("config.R")
library(ggplot2)

leer_si_existe <- function(path) {
  if (file.exists(path)) fread(path, encoding = "UTF-8") else NULL
}

curva          <- leer_si_existe(file.path(DIR_OUT, "curva_calibracion_igual_ancho.csv"))
brier          <- leer_si_existe(file.path(DIR_OUT, "brier_score.csv"))
rps            <- leer_si_existe(file.path(DIR_OUT, "rps_score.csv"))
murphy         <- leer_si_existe(file.path(DIR_OUT, "descomposicion_murphy.csv"))
hl             <- leer_si_existe(file.path(DIR_OUT, "hosmer_lemeshow.csv"))
sens_bruta     <- leer_si_existe(file.path(DIR_OUT, "sensibilidad_metodos.csv"))
sens_concl     <- leer_si_existe(file.path(DIR_OUT, "sensibilidad_conclusiones_metodos.csv"))
sens_bins      <- leer_si_existe(file.path(DIR_OUT, "sensibilidad_agrupamiento.csv"))

faltantes_criticos <- c(
  "curva_calibracion_igual_ancho.csv"[is.null(curva)],
  "brier_score.csv"[is.null(brier)],
  "sensibilidad_metodos.csv"[is.null(sens_bruta)]
)
if (length(faltantes_criticos) > 0) {
  stop(sprintf(
    "Faltan archivos de entrada para el reporte: %s. Corre run_all.R completo (Fases 2 y 3) antes de generar este reporte.",
    paste(faltantes_criticos, collapse = ", ")
  ))
}
```

## Alcance de este reporte

```{r alcance, results='asis'}
cat(sprintf(
  "- **Ligas:** %s\n- **Temporadas:** %s a %s (%d temporadas)\n- **Operadores principales:** %s\n- **Generado el:** %s\n",
  paste(NOMBRES_LIGA[LIGAS], collapse = ", "),
  TEMPORADAS[1], TEMPORADAS[length(TEMPORADAS)], length(TEMPORADAS),
  paste(OPERADORES_PRINCIPALES, collapse = ", "),
  format(Sys.time(), "%Y-%m-%d %H:%M")
))
```

Este reporte se regenera automáticamente cada vez que se ejecuta `run_all.R`. Si cambias el alcance (ligas, temporadas u operadores) en `config.R`, este encabezado y todas las tablas/gráficos siguientes se actualizan solos, sin editar nada aquí.

---

## 1. Curvas de calibración con intervalos de confianza (Wilson)

Cada punto es un intervalo de probabilidad predicha; la línea punteada marca la calibración perfecta (lo observado coincide exactamente con lo predicho). Las barras son intervalos de Wilson al 95%.

```{r curvas-calibracion, fig.height=6}
ggplot(curva, aes(x = Prob_predicha_media, y = Frecuencia_observada)) +
  geom_abline(slope = 1, intercept = 0, linetype = "dashed", color = "grey50") +
  geom_errorbar(aes(ymin = IC_inferior, ymax = IC_superior), width = 0.01, color = "steelblue") +
  geom_point(aes(size = N), color = "steelblue") +
  facet_wrap(~ Operador) +
  coord_equal(xlim = c(0, 1), ylim = c(0, 1)) +
  labs(
    title = "Curva de calibración por operador (10 bins, igual ancho)",
    x = "Probabilidad media predicha", y = "Frecuencia observada",
    size = "N partidos"
  ) +
  theme_minimal(base_size = 11)
```

## 2. Tabla de desviaciones por intervalo

Desviación = frecuencia observada − probabilidad predicha, en puntos porcentuales. Valores positivos: el operador *subestimó* ese resultado (ocurre más de lo que decía el precio). Valores negativos: lo *sobrestimó*.

```{r tabla-desviaciones, results='asis'}
for (op in OPERADORES_PRINCIPALES) {
  cat(sprintf("\n#### %s\n\n", op))
  tab <- curva[Operador == op, .(
    Bin = bin, N,
    `Prob. predicha` = round(Prob_predicha_media, 3),
    `Frec. observada` = round(Frecuencia_observada, 3),
    `IC Wilson` = sprintf("[%.3f, %.3f]", IC_inferior, IC_superior),
    `Desviación (pp)` = round(Desviacion_pp, 2)
  )]
  cat(knitr::kable(tab, format = "pipe"), sep = "\n")
  cat("\n")
}
```

## 3. Reglas de puntuación

### 3.1 Brier Score (contra líneas base)

Menor es mejor. `Mejora_vs_frecuencia_pct` > 0 significa que el operador predice mejor que usar siempre la frecuencia histórica.

```{r brier, results='asis'}
cat(knitr::kable(brier[, .(Operador, Brier_operador, Brier_linea_base_frecuencia,
                           Brier_linea_base_uniforme, Mejora_vs_frecuencia_pct)],
                 format = "pipe"), sep = "\n")
```

```{r rps-murphy, results='asis', eval = !is.null(rps) && !is.null(murphy)}
cat("\n### 3.2 Ranked Probability Score (RPS) — bonificación\n\n")
cat("Penaliza más fuerte los errores alejados en la escala ordenada H-D-A.\n\n")
cat(knitr::kable(rps[, .(Operador, RPS_operador, RPS_linea_base_frecuencia, Mejora_vs_frecuencia_pct)],
                 format = "pipe"), sep = "\n")

cat("\n### 3.3 Descomposición de Murphy — bonificación\n\n")
cat("Brier = Fiabilidad (descalibración, menor es mejor) − Resolución (capacidad discriminativa, mayor es mejor) + Incertidumbre (constante, fuera del control del operador).\n\n")
cat(knitr::kable(murphy[, .(Operador, Fiabilidad_Reliability, Resolucion_Resolution, Incertidumbre_Uncertainty)],
                 format = "pipe"), sep = "\n")
```

### 3.4 Prueba de bondad de ajuste (Hosmer-Lemeshow)

Separada por resultado (H/D/A) porque las filas de un mismo partido no son independientes entre sí (ver metodología). Se muestra el valor p crudo y el ajustado por Holm (12 pruebas evaluadas en conjunto: 4 operadores × 3 resultados).

```{r hl, results='asis', eval = !is.null(hl)}
cols_hl <- intersect(c("Operador", "Resultado", "Valor_p", "Valor_p_ajustado_Holm",
                       "Significativo_Holm_0.05", "Desviacion_media_abs_pp"), names(hl))
cat(knitr::kable(hl[, ..cols_hl], format = "pipe"), sep = "\n")
cat("\n\n*Recordatorio: significancia estadística no implica relevancia práctica — revisar siempre junto a `Desviacion_media_abs_pp`.*\n")
```

## 4. Comparación entre métodos de remoción del margen

### 4.1 Diferencia directa en probabilidades (prob. de H)

Diferencia absoluta en puntos porcentuales entre métodos, sobre la probabilidad normalizada del resultado "Victoria Local".

```{r sens-bruta, results='asis'}
cat(knitr::kable(sens_bruta[Tipo == "Casa real", .(
  Operador, Comparacion,
  `Dif. media (pp)` = round(Dif_media_pp, 3),
  `Dif. p95 (pp)` = round(Dif_p95_pp, 3)
)], format = "pipe"), sep = "\n")
```

### 4.2 Impacto en las conclusiones (Brier, RPS, Fiabilidad, Desviación)

Esta es la comparación que de verdad importa: no si las probabilidades cambian un poco entre métodos, sino si **las conclusiones sobre calibración cambian** según el método elegido.

```{r sens-concl, results='asis', eval = !is.null(sens_concl)}
for (op in OPERADORES_PRINCIPALES) {
  cat(sprintf("\n#### %s\n\n", op))
  tab <- sens_concl[Operador == op, .(
    Metodo, Brier, RPS, Fiabilidad_Murphy, `Desviación media (pp)` = Desviacion_media_abs_pp
  )]
  cat(knitr::kable(tab, format = "pipe"), sep = "\n")
  cat("\n")
}

rango_brier <- sens_concl[, .(Rango_Brier = round(max(Brier) - min(Brier), 4)), by = Operador]
cat("\n**Rango de Brier entre métodos (máx − mín), por operador:**\n\n")
cat(knitr::kable(rango_brier, format = "pipe"), sep = "\n")
cat("\nUn rango pequeño indica que la conclusión sobre qué tan bien calibrado está un operador **no depende** del método de remoción del margen elegido.\n")
```

```{r sens-bins, results='asis', eval = !is.null(sens_bins)}
cat("\n### 4.3 Sensibilidad al esquema de agrupamiento (contexto adicional)\n\n")
cat(knitr::kable(sens_bins, format = "pipe"), sep = "\n")
```

---

*Reporte generado automáticamente — no editar manualmente. Para modificar su contenido, edita `scripts/6. Reporte de calibración.Rmd` y vuelve a correr `run_all.R`.*